【裁判字號】    95,上易,428
【裁判日期】    950510
【裁判案由】    竊盜等
【裁判全文】
臺灣高等法院刑事判決                 95年度上易字第428號
    上  訴  人
    即  被  告  乙○○
    上  訴  人
    即  被  告  丁○○
上列上訴人因竊盜等案件，不服台灣台北地方法院94年度易字第
1181號，中華民國95年1月24日第一審判決（起訴案號：台灣台
北地方法院檢察署94年度偵字第3344號），提起上訴，本院判決
如下：
    主  文
上訴駁回。
    事  實
一、乙○○有恐嚇、侵占、違反槍砲彈藥刀械管制條例、麻醉藥
    品管理條例、電信法、毒品危害防制條例等前科，其中因違
    反毒品危害防制條例案件，經台灣士林地方法院於民國（下
    同）90年6月14日以90年度易字第304號判決，判處有期徒刑
    1年，於90年9月20日確定，91年10月1日入監，92年9月17日
    縮刑期滿執行完畢。
二、丁○○明知車牌號碼TZY－832號輕型機車號牌1面（按係徐
    淑珍所有，交予丙○○使用，於89年10月18日17時16分在彰
    化縣圓林鎮○○○街2號前發現失竊）來路不明，係屬贓物
    ，仍竟於89年10月18日以後某日，在某不詳地點，自某不詳
    名者手中予以收受，並放置於臺北縣中和市○○路○段134
    巷12弄2號其住處。嗣於同年月6日17時許，在上址住處，交
    予知情之乙○○收受，二人共同將該車牌懸掛於引擎號碼07
    727號機車上（詳如後述）
三、乙○○與其女友丁○○因缺乏代步交通工具，竟與已成年之
    王志強（所犯本件與台灣台北地方法院93年度簡上字第237
    號案件有裁判上之一罪關係，為該判決效力所及，業經公訴
    人另為不起訴處分確定）共同意圖為自己不法之所有，推由
    王志強於93年9月4日或5日，以不明方式竊取陳品璁使用之
    引擎號碼ET07277號輕型機車1輛（按係周雯瓊所有，交予其
    子甲○○轉借陳品璁使用，於92年9月5日中午12時許停放在
    臺北縣新店市○○路○段264號前機車停車格內失竊，原EAR
    －426號車牌迄未尋獲），得手後，由王志強騎至臺北縣中
    和市○○路○段134巷12弄2號丁○○住處，交予乙○○及丁○○。乙○○、丁○○取得上開機車後，二人即將上開車牌
    號碼TZY－832號1面懸掛於該竊得之引擎號碼07727號機車上
    使用，用以逃警方查緝。嗣乙○○於93年9月9日13時許，騎
    乘該機車途經臺北市文山區○○○路○段192巷口附近為警查
    獲，始查知上情。
五、案經丙○○訴由臺北市政府警察局文第二分局報請臺北市政
    府警察局文山第二分局報請查臺灣臺北地方法院檢察署檢察
    官偵查起訴。
    理  由
一、被告乙○○、丁○○經合法傳喚，無正當理由不到庭。原審
    訊據被告丁○○矢口否認有竊車或收受贓物犯行，辯稱：伊
    當時因無機車可用，始開玩笑跟乙○○講，請乙○○叫王志
    強去牽一部機車來使用，王志強有問伊好不好，伊僅說考慮
    看看，後來王志強即牽一台機車至伊家中，伊不知該車係贓
    車；至系爭TZY－832號機車車牌，係伊在93年7、8月間打掃
    住處庭院時發現，以為係伊胞妹蔡靜瓊留下，亦不知該車牌
    是贓物云云；另被告乙○○於原審亦堅詞否認有竊車或收受
    贓物之犯行，辯稱：伊並未與丁○○共同將TZY－832號機車
    車牌懸掛於王志強竊來之引擎號碼07727號機車上使用，伊
    亦未叫王志強去竊車，伊係於警方查獲當日上午11時許，始
    向被告丁○○借用機車，不知該車及所懸車牌均係贓物云云
    。惟查：
(一)按被告以外之人於審判外之言詞或書面陳述，除法律有規定
    者外，不得作為證據。被告以外之人於偵查中向檢察官所為
    之陳述，除顯有不可信之情況者外，得為證據。又被告以外
    之人於審判外之陳述，雖不符前四條之規定，而經當事人於
    審判程序同意作為證據，法院審酌該言詞陳述或書面陳述作
    成時之情況，認為適當者，亦得為證據。當事人、代理人或
    辯護人於法院調查證據時，知有第一百五十九條第一項不得
    為證據之情形，而未於言詞辯論終結前聲明異議者，視為有
    前項之同意，刑事訴訟法第一百五十九條第一項、第一百五
    十九條之一第二項、第一百五十九條之五分別定有明文。本
    件被害人周雯瓊、甲○○及告訴人丙○○於警詢之指訴，分
    別係被告以外之人於審判外之陳述，被告就上開告訴人及被
    害人之警詢陳述，未於言詞辯論終結前聲明異議，視為同意
    作為證據，且經本院審酌該言詞陳述作成時之情況，認為適
    當，依刑事訴訟法第一百五十九條之五第一項、第二項之規
    定，均有證據能力。再共同被告王志強、丁○○於警詢、檢
    察官偵查中關於作為其他共同被告論罪證據部分之陳述，未
    經交互詰問，依大法官釋字第582號及第592號解釋意旨，均
    無證據能力，合先敘明。
(二)上開車牌號碼EAR－426號輕型機車係登記周雯瓊所有，交由
    甲○○管領，甲○○於92年10月間再轉借陳品璁使用，嗣陳
    品璁於93年9月4日晚間21時許，將該機車停放在臺北縣新店
    市○○路○段264號機車停車格內，於翌日中午12時許發現失
    竊等情，已據被害人周雯瓊、甲○○於警詢時指訴在卷（見
    同上偵查卷第19、21頁）。另上開車牌號碼TZY－832 號機
    車車牌1面，係丙○○以其女徐淑珍名義登記，由丙○○管
    領使用，嗣於89年10月18日17時16分許，在彰化縣員林鎮○○路38巷14號前遭竊遭竊等情（見同上偵查卷第63、64頁反
    面），亦據告訴人丙○○於警詢時供明在卷；復有被害人甲○○領回機車車身之贓物認領保管單、臺北市政府警察局車
    輛失竊、車牌遺失電腦譽獲輸入單、車輛車牌失竊作業系統
    查詢資料表、EAR－426號機車行車執照影本、TZY－832號機
    車新領牌照登記書等存卷足稽（見同上偵查卷第70、71、72
    、73、75、86頁）。是以車牌號碼TZY－832號輕型機車號牌
    1面及引擎號碼ET07277號輕型機車1輛遭竊之事實，足堪認
    定。
(三)關於被告丁○○竊車部分，業經被告丁○○於偵查中供稱：
    「．．．我就跟乙○○說：王志強不是一分鐘就可以偷到一
    部車，不然就叫王志強去弄輛車來騎，乙○○問我要否？我
    說我要考慮看看，當天乙○○就去跟王志強說，隔天（9月5
    日）王志強就把車子牽到我家，．．．我自己也有騎乘過。
    」等語（見偵字3344號偵查卷第120頁），已自承有竊盜之
    事實。雖其於原審審理時供稱：「竊盜部分，確實我當時是
    開玩笑的，．．．我就跟乙○○說叫阿強去牽一部機車來，
    王志強問我說好不好，我也沒有跟他說好，我只有說考慮看
    看，結果同一天王志強就馬上把機車騎到我家」等語（見原
    審卷第85頁反面），惟衡情本件竊盜機車係被告丁○○所提
    議，雖其有述及係開玩笑性質及當初於王志強詢問是否確要
    竊車實有說要考慮乙節，但於事後仍騎乘機車，足認被告丁○○對於共同竊盜之事實，已有犯意之聯絡，乃事後以前開
    情詞置辯，無非卸責飾詞，不足採信。
(四)上開機車係被告丁○○囑由被告乙○○推由王志強竊取之事
    實，亦據被告丁○○於原審供明：「．．．我就跟乙○○說
    叫阿強去牽一部機車來．．．」、「（對於證人王志強供述
    係乙○○叫他去偷的，有何意見？）沒有意見，是乙○○跟
    王志強講的。」等語明確（見原審卷第85頁反面），且被告
    乙○○於原審亦不諱言有使用該機車之事實，足見被告丁○○之上開供詞非虛，自得作為不利於被告乙○○之認定，被
    告乙○○辯稱：伊並未叫王志強竊盜機車云云，亦不足取。
(五)關於被告丁○○收受號碼TZY－832號之機車車牌部分，被告
    於丁○○93年11月30日警詢時供稱：「該車牌TZY－832號我
    只記得是一位綽號『阿峰』的男子，約於2、3年前將該車牌
    丟置在我住處（臺北縣中和市○○路○段134巷12弄23號）；
    該車牌是於隔日93年9月6日下午17時許，我因看到王志強所
    騎來之輕機車無車牌，我才將該車牌TZY－832號懸掛於車後
    」、「我未曾見過綽號『阿峰』的男子，只是聽我弟弟蔡宏
    謙曾說過是『阿峰』帶回該車牌TZY－832號」等語（見同上
    偵查卷第6頁）；於94年3月22日偵查時供稱：「車牌是在家
    裡掃地掃到的，我問我弟弟，我弟弟說是一叫吳坤鴻撿到的
    」；於94年4月22日偵查時供稱：「那牌照是我弟弟撿到放
    在家裡的」、「我很久沒有在家，我聽我弟弟蔡宏謙說是吳
    坤鴻撿到的」等語（見同上偵查卷第120頁），於原審94年
    11月9日準備程序期日供稱：「TZY－832號車牌是我去年7、
    8月時在家裡收東西時看到的，我以為是我妹妹蔡靜瓊的」
    ，於94年12月20日原審審判期日供稱：「我不曉得車牌是吳
    坤鴻拿來的，在92年時我都一直以為是我妹妹的車牌，那個
    時候我妹妹已經過逝7、8年，當時妹妹的機車已經過戶給我
    的父親及弟弟，由他們在騎乘。我小弟入獄服刑，車牌被警
    察拔掉，我二弟去把車牌領回就把車牌放在家裡，所以我以
    為車牌是我妹妹的」等語，對於該車牌之來源前後供詞不一
    ，而上開車牌，係丙○○以其女徐淑珍名義登記，嗣於89年
    10月18日17時16分許，在彰化縣員林鎮○○路38巷14號前遭
    竊遭竊，有如前述，自屬贓物無疑，乃被告丁○○無法明確
    供出取得之來源，且嗣並懸掛於竊得之引擎號碼07727號機
    車上，足見被告丁○○係知贓而不法收受取得。至被告丁○○對於係向何人收受贓物及收受之時地固堅不吐實，致無法
    查明，惟本院依現存之證據，仍得逕認被告丁○○係於該車
    牌於89年10月18日遭竊以後某日，在某不詳地點，自某不詳
    名者手中予以收受。
(六)關於被告乙○○收受號碼TZY－832號之機車車牌，而與被告
    丁○○共同將該車牌懸掛於引擎號碼07727號輕型機車上等
    情，亦經被告丁○○於原審證稱：「後來車牌是我跟乙○○
    掛的，我跟乙○○一起用螺絲起子把在我家找到的車牌掛在
    機車上。（審判長問：保證適才之陳述皆實在？）實在，願
    意具結作證。（審判長問：你所述與乙○○一同裝設車牌的
    事情，是否實在？）實在，車牌是我跟乙○○一段裝設上去
    ，乙○○與王志強在前一、二天還有幫我換車殼，我剛才所
    述的情節都是事實。」（見原審卷第85頁反面、第86頁正面
    ），且被告乙○○於原審亦不否認有向被告丁○○「借取」
    懸掛上開車牌之機車使用之事實，乃竟辯稱：伊並未與被告
    丁○○共同將TZY－832號機車車牌懸掛於引擎號碼07727號
    機車上使用云云，無非空言，不足採信。又被告乙○○於竊
    得上開機車後，與被告丁○○共同將TZY－832號車牌懸掛於
    竊得之機車上，足見其對於TZY－832號車牌係屬贓物乙節，
    亦有所認識，被告辯稱：伊不知該車牌均係贓物云云，亦難
    採信。
(七)綜上所述，本件事證明確，被告丁○○、乙○○共同竊盜及
    分別收受贓物之犯行，均堪認定。
二、核被告等所為，均係犯刑法第349條第1項之收受贓物罪及同
    法第320條第1項之竊盜罪。被告等就竊盜犯行，與共犯王志
    強事前共謀，並推由王志強實施，應論以共同正犯。被告等
    所犯上開二罪，犯意各別，罪名不同，應予分論併罰。查被
    告乙○○曾因違反毒品危害防制條例案件，經台灣士林地方
    法院於90年6月14日以90年度易字第304號判決判處有期徒刑
    1年，於90年9月20日確定，91年10月1日入監，92年9月17日
    縮刑期滿執行完畢，有本院被告前案紀錄表在卷足憑，於5
    年之內再犯本件有期徒刑以上之各本罪，為累犯，均應依刑
    法第47條規定加重其刑。
三、原審同此認定，因依刑法第28條、第349條第1項、第320條
    第1項、第47條、第41條第1項前段、第2項、第51條第5款，
    罰金罰鍰提高標準條例第1條前段、第2條各規定，於審酌被
    告等供己騎用，竊取機車以及收受車牌，所得財物價值非高
    及其等之品行、目的、手段、所生損害、犯後態度等一切情
    狀，分別就被告乙○○竊盜部分量處有期徒刑5月及收受贓
    物部分量處有期徒刑3月，並均諭知如易科罰金，以300元折
    算1日，暨定其應執行有期徒刑7月，並諭知如易科罰金，以
    300元折算1日；被告丁○○竊盜部分量處有期徒刑4月，收
    受贓物部分量處有期徒刑2月，並均諭知如易科罰金，以300
    元折算1日，暨定其應執行有期徒刑5月，並諭知如易科罰金
    ，以300元折算1日。核其認事用法，俱無違誤，量刑亦甚允
    洽，被告等上訴意旨，未具上訴理由，空言指摘原判決不當
    ，為無理由，應予駁回。
四、被告等經合法傳喚，均無正當理由不到庭，爰不待其等陳述
    逕行判決。
據上論斷，應依刑事訴訟法第368條、第371條，判決如主文。
本案經檢察官賴俊雄到庭執行職務。
中    華    民    國    95    年    5     月    10    日
                  刑事第十七庭  審判長法  官  陳貽男
                                      法  官  孫惠琳
                                      法  官  高明哲
以上正本證明與原本無異。
不得上訴。
                                      書記官  李垂福
中    華    民    國    95    年    5     月    10    日
附錄：本案論罪科刑法條全文
中華民國刑法第320條
(普通竊盜罪、竊佔罪)
意圖為自己或第三人不法之所有，而竊取他人之動產者，為竊盜
罪，處5年以下有期徒刑、拘役或500元以下罰金。
意圖為自己或第三人不法之利益，而竊佔他人之不動產者，依前
項之規定
處斷。
前二項之未遂犯罰之。
中華民國刑法第349條
收受贓物者，處3年以下有期徒刑、拘役或500元以下罰金。搬運
、寄藏、故買贓物或為牙保者，處5年以下有期徒刑、拘役或科
或併科1千元以下罰金。
因贓物變得之財物，以贓物論。


司法院資訊處製作；財團法人民間司法改革基金會備份。
